【裁判字號】    92,訴緝,14
【裁判日期】    920710
【裁判案由】    偽造有價證券
【裁判全文】
臺灣板橋地方法院刑事判決                          九十二年度訴緝字第一四號
    公  訴  人  臺灣板橋地方法院檢察署檢察官
    被      告  乙○○
    指定辯護人  甲○公設辯護人黃青慧
右列被告因偽造有價證券案件，經檢察官提起公訴（九十年度偵字第八二九０號），
甲○判決如左：
    主  文
乙○○無罪。
    理  由
一、本件公訴意旨略以︰被告乙○○意圖供行使之用，於民國（下同）八十九年九月
    二十八日，在臺北市○○街九八號八樓，明知未經其弟即告訴人丙○○授權，竟
    冒簽丙○○之名，並捺印自己之指紋，偽為丙○○之署押，而偽造商業本票共九
    紙，即票號０三二六七六（面額三十五萬元、到期日八十九年十月十日）乙紙與
    面額均為十萬元之連號商業本票，自票號０三二六七七號至０三二六八一號共八
    紙（到期日依序為每月五日，自八十九年十一月五日至九十年三月五日）。嗣因
    任職討債公司之丁○○上門向告訴人丙○○索債，告訴人丙○○始悉上情，因認
    被告涉有刑法第二百零一條第一項之偽造有價證券罪嫌云云。
二、按犯罪事實應依證據認定之，無證據不得推定其犯罪事實，又不能證明被告犯罪
    者，應諭知無罪之判決，刑事訴訟法第一百五十四條、第三百零一條第一項定有
    明文。所謂認定犯罪事實之證據，係指足以認定被告確有犯罪行為之積極證據而
    言，該項證據自須適合於被告犯罪事實認定，始得採為斷罪資料。又苟未能發現
    相當證據，或證據不足以證明，自不能以推測或擬制之方法，以為裁判基礎，亦
    分別有最高法院二十九年度上字第三一０五號及同院四十年度台上字第八六號判
    例意旨可資參照。又行為人對於構成犯罪之事實，明知並有意使其發生者，為故
    意，刑法第十三條第一項定有明文，
三、公訴人認被告涉有前揭偽造有價證券罪嫌，無非以被告乙○○於偵查時之自白、
    告訴人丙○○之指訴、本票影本九紙、甲○三重簡易庭九十年度重簡字第七三一
    號宣示判決筆錄影本一份，為其論據；訊據被告固坦承其未經告訴人丙○○授權
    ，即於前揭時、地簽捺「丙○○」署押而簽發前揭本票九紙等情不諱，惟堅決否
    認有偽造有價證券犯行，辯稱：因為伊與戊○○有債務糾紛，戊○○與王良吉等
    七人來找伊解決債務，伊是被脅迫才用丙○○的名義簽本票，伊本來在本票上之
    「丙○○」署押旁寫「代」字，惟王良吉叫伊不要簽「代」字，所以後來所簽之
    本票均未寫「代」字，且本票上之日期、金額均由王良吉填寫，伊並無偽造有價
    證券之故意等語。
四、經查：
  (1)證人戊○○於甲○九十二年三月二十七日調查時證稱：伊有於八十九年九月二十
    八日當天去被告廣州街之公司，因為被告欠錢太久，伊當場要被告提出一個擔保
    人，被告就在九張本票上簽丙○○的名字等語（見甲○九十二年三月二十七日訊
    問筆錄），復於甲○九十二年四月二十四日調查時證稱：伊與伊之朋友共三人一
    起去被告公司，之後有三、四個朋友過來關心等語（見甲○九十二年四月二十四
    日訊問筆錄），而證人王良吉亦到庭證稱：伊有在八十九年九月二十八日跟戊○○到被告廣州街之公司，戊○○說被告欠他很多錢，戊○○叫伊開車一起去跟被
    告要錢，當時有三、四個人一起去等語（見甲○九十二年五月二十二日訊問筆錄
    ），顯見證人戊○○確有會同王良吉等多名朋友至被告位於廣州街之公司解決債
    務糾紛，並要求被告另以他人名義簽立本票以為擔保；又證人己○○於甲○調查
    時證稱：伊在八十九年九月間與被告合夥開公司，在廣州街九十八號八樓辦公，
    在八十九年九月二十八日，伊本來與被告同一間辦公室，當時有五、六個人來，
    他們就將被告請到另一間辦公室，被告後來有回到辦公室，被告跟伊說他們跟他
    要債，他們很兇，被告有開本票給他們，．．要債的人來辦公室時是很兇，因為
    他們很大聲跟被告要錢等語（見甲○九十二年四月二十四日訊問筆錄），而告訴
    人丙○○於偵查時所提之告訴狀亦有提及被告遭人脅迫簽立本票之情（見偵查卷
    第二頁），告訴人丙○○復於甲○審理時陳稱：被告於簽本票當天晚上有打電話
    告訴伊，他說他被脅迫簽本票等語（見甲○九十二年六月二十六日審判筆錄），
    而甲○質之證人戊○○到底有無脅迫被告簽本票？證人戊○○亦答稱：可能朋友
    有大聲等語（見甲○九十二年三月二十七日訊問筆錄），足認證人戊○○確有會
    同王良吉等多名朋友，仗勢脅迫被告以其弟丙○○之名義簽發本票為擔保，況觀
    諸卷附之九張本票影本，其中一張票號為０三二六七六號本票影本上之「丙○○
    」署押旁確有「代」字，而其餘八張本票影本則未於「丙○○」署押旁有「代」
    字（見偵查卷第四頁至第六頁），再參以被告所簽立予戊○○之前揭九張本票上
    金額、日期均非被告所寫，卻係王良吉所寫等情，亦據王良吉到庭證述屬實（見
    甲○九十二年五月二十二日訊問筆錄），核與被告所辯：伊本來在本票上之「丙○○」署押旁寫「代」字，惟王良吉叫伊不要簽「代」字，所以後來所簽之本票
    均未寫「代」字，且本票上之日期、金額均由王良吉填寫乙節，尚屬相符，凡此
    均足徵被告以告訴人丙○○之名義簽立前揭九張本票，應非出於自願，被告所辯
    稱其係遭戊○○與其朋友脅迫而簽立本件九張本票等語，尚堪採信。
  (2)綜情以觀，戊○○確曾於八十九年九月二十八日會同王良吉等多名朋友向被告討
    債，且因戊○○要求擔保人，被告因而遭脅迫以告訴人丙○○之名義簽立前揭九
    張本票予戊○○，則被告並非有意使偽造有價證券之事實發生，即非有刑法第十
    三條第一項所規定之「故意」，尚難認被告有偽造有價證券之故意，被告所辯稱
    其並無偽造有價證券之故意乙節，應堪採信，至被告雖於偵查時供承其未經告訴
    人同意，即以告訴人之名義簽發前揭九張本票等情，惟被告已迭於甲○審理時辯
    稱其係遭脅迫方以告訴人名義簽發本票等語，而卷附之本票影本九紙、甲○三重
    簡易庭九十年度重簡字第七三一號宣示判決筆錄影本一份（見偵查卷第四頁至第
    六頁及第二十四頁至第二十五頁），充其量僅能證明被告係未經告訴人同意而以
    告訴人名義簽立本票，尚不足以證明被告有偽造有價證券之故意，況告訴人於偵
    查時所提之告訴狀亦有提及被告遭人脅迫簽立本票之情（見偵查卷第二頁），被
    告既無偽造有價證券之故意，核與偽造有價證券罪之主觀不法構成要件不符。此
    外查無其他積極證據，足資認定被告有被訴偽造有價證券之犯行，揆諸前揭說明
    ，自應為被告無罪之諭知。
據上論斷，應依刑事訴訟法第三百零一條第一項，判決如主文。
本案經檢察官林佩菁到庭執行職務
中      華      民      國    九十二    年      七      月      十      日
                                      臺灣板橋地方法院刑事第六庭
                                          法  官  林海祥
右正本證明與原本無異。
如不服本判決，應於判決送達後十日內，向甲○提出上訴狀。
                                          書記官  陳映孜
中      華      民      國    九十二    年      七      月      十      日


司法院資訊處製作；財團法人民間司法改革基金會備份。
